臺灣高等法院臺南分院刑事裁定  
                                      111年度毒抗字第5號
抗  告  人  甲○○



上列抗告人因強制戒治案件，不服臺灣臺南地方法院中華民國11
0年12月23日所為110年度毒聲字第1255號裁定，提起抗告，本院
裁定如下：
    主  文
抗告駁回。
    理  由
一、原裁定意旨略以：抗告人即被告甲○○（下稱抗告人）因施用
    第一、二級毒品案件，經依臺灣臺南地方法院（下稱原審法
    院）110年度毒聲字第321號裁定送法務部○○○○○○○○附設勒戒
    處所觀察、勒戒後，經綜合判斷認有繼續施用毒品之傾向，
    有該所民國110年12月15日南所衛字第11000123070號函暨所
    附有無繼續施用毒品傾向評估標準紀錄表及有無繼續施用毒
    品傾向證明書各1份在卷足佐，是檢察官聲請裁定令抗告人
    入戒治處所施以強制戒治，核無不合，應予准許，而依毒品
    危害防制條例第20條第2項規定，裁定抗告人令入戒治處所
    強制戒治，其期間為6個月以上，至無繼續強制戒治之必要
    為止，但最長不得逾1年等語。
二、抗告意旨略以：抗告人因毒品危害防制條例送觀察勒戒後，
    卻因評估標準被裁定戒治，勒戒所心理師是從哪方面下定論
    ，抗告人有繼續施用毒品傾向，於此顯有影響抗告人權益。
    按因毒品危害防制條例修正及最高法院刑事大法庭109年11
    月18日109年度台上大字第3826號裁定變更適用觀察勒戒處
    遇之對象、標準及頻率，為此法務部與衛生福利部及專家學
    者業已研議修正「有無繼續施用毒品傾向評估標準」，就評
    分項目前科紀錄有所調整，並於110年3月26日生效，合先敘
    明，抗告人依修正前之「有無繼續施用毒品傾向評估標準」
    認有繼續施用毒品傾向，惟於適用修正後之「有無繼續施用
    毒品傾向評估標準」重新評估後，或有無繼續施用之可能性
    ，原裁定未能參考適用修正後之評估標準表，恐有影響被告
    權益之處，為此提起抗告，請將原裁定撤銷，更為適當合法
    之裁定等語。
三、按觀察、勒戒後，檢察官依據勒戒處所之陳報，認受觀察、
    勒戒人有繼續施用毒品傾向者，檢察官應聲請法院裁定令入
    勒戒處所強制戒治，其期間為6個月以上，至無繼續強制戒
    治之必要為止，但最長不得逾1年，毒品危害防制條例第20
    條第2項後段定有明文。又法務部因應毒品危害防制條例之
    修正及109年11月18日最高法院刑事大法庭109年度台上大字
    第3826號裁定，洽請衛生福利部協助研修「有無繼續施用毒
    品傾向評估標準」後，修正「前科紀錄與行為表現」之第1 
    題及第3 題之計分方式，餘無修正，此有法務部110年3月26
    日法矯字第11006001760號函可參，為本院依職權知悉之事
    項。而依修正後之法務部「有無繼續施用毒品傾向評估標準
    評分說明手冊」規定，仍以「前科紀錄與行為表現」、「臨
    床評估」、「社會穩定度」等三項合併計算分數，此三大項
    中皆有靜態因子與動態因子之配分。先以靜態因子分數評分
    ，若靜態因子分數總分在60分（含）以上為「有繼續施用毒
    品傾向」；反之，若在60分以下，與動態因子分數相加，而
    總分在60分（含）以上，仍為「有繼續施用毒品傾向」。從
    而，受觀察、勒戒之人有無「繼續施用毒品傾向」，是依具
    體個案之臨床實務及相關事證等情為綜合判定，有其相當的
    專業依據及標準，且涉及專門醫學，另衡酌強制戒治之目的
    ，是為協助施用毒品者戒斷毒品的心癮及身癮，考量其性質
    所為的一種保安處分類型，該評估標準適用於每一位受觀察
    、勒戒處分之人，具一致性、普遍性、客觀性，且具反覆檢
    驗性，所得之綜合判斷結果，倘其評估由形式上觀察，無擅
    斷或濫權等明顯不當的情事，法院自應予以尊重。
四、經查：抗告人因施用第一、二級毒品犯行，前經原審法院以
    110年度毒聲字第321號裁定令入法務部○○○○○○○○附設勒戒處
    所執行觀察、勒戒後，該所即是依該修正後「有無繼續施用
    毒品傾向評估標準評分說明手冊」之規定製作「有無繼續施
    用毒品傾向評估標準紀錄表」，該評分結果即認：①前科紀
    錄與行為表現部分：1.毒品犯罪相關司法紀錄「有，15筆」
    ，每筆5分，上限10分計10分。2.首次毒品犯罪年齡為「21-
    30歲」計5分。3.其他犯罪相關紀錄「有，6筆」每筆2分，
    上限10分計10分。4.入所時尿液毒品檢驗為「一種毒品反應
    」計5分，上開4項靜態因子合計為30分；②臨床評估部分：1
    -1.多種毒品濫用「有，種類：海洛因、安非他命」，計10
    分。1-2.合法物質濫用（菸、酒、檳榔）：「有，種類：菸
    」，計2分。1-3.使用方式：「無注射使用」，計0分。1-4.
    使用年數：「超過一年」計10分，上開4項靜態因子合計為3
    2分。2.精神疾病共病（含反社會人格）經評定為「無」計0
    分、3.臨床綜合評估（含病識感、動機、態度、就醫意願）
    評定為「偏重」計5分；③社會穩定度部分：1.工作為「全職
    工作：板模師傅」，計0分。2-1.家人藥物濫用：「無」，
    計0分。2-2.入所後家人是否訪視：「無」，計5分。2-3.出
    所後是否與家人同住：「否」，計5分，上開2項動態因子上
    限5分，合計5分。以上①至③部分之總分合計為62分（靜態因
    子共計52分，動態因子共計10分），已在60分以上，而綜合
    判斷為「有繼續施用毒品傾向」等情，有法務部○○○○○○○○11
    0年12月15日南所衛字第11000123070號函所檢送抗告人之「
    有無繼續施用毒品傾向證明書」及「有無繼續施用毒品傾向
    評估標準紀錄表」各1份在卷可稽。又上開綜合判斷之結果
    ，係由該所具相關專業知識經驗之醫師，依其本職學識，為
    上述各項評估所為之綜合判斷，核與前揭勒戒處所評分說明
    手冊之規定並無不合，所為之綜合評分係依抗告人在執行觀
    察、勒戒期間之個案臨床實務及具體事證，據以判定抗告人
    「有繼續施用毒品傾向」，洵屬有據，檢察官聲請裁定令抗
    告人入戒治處所施以強制戒治，核無不合。是原審依檢察官
    聲請，參酌前揭有無繼續施用毒品傾向證明書及評估標準紀
    錄表，裁定令抗告人入戒治處所施以強制戒治，自屬適法。
    且本件抗告人之上開評估，已是適用修正後之「有無繼續施
    用毒品傾向評估標準」而為，復非由心理師獨自所為之定論
    ，故抗告意旨以不知心理師是從哪方面下定論抗告人有繼續
    施用毒品之傾向，且原裁定未能參考適用修正後之評估標準
    表云云，容有誤會，並無理由。
五、綜上，原審法院依據檢察官之聲請，依毒品危害防制條例第
    20條第2項規定，裁定抗告人令入戒治處所施以強制戒治，
    其期間為6個月以上，至無繼續強制戒治之必要為止，但最
    長不得逾1年，經核並無不合。抗告人仍執上開事由提起抗
    告，指摘原裁定不當，非有理由，應予駁回。
據上論斷，應依刑事訴訟法第412條，裁定如主文。
中　　華　　民　　國　　111 　年　　1 　　月　　6 　　日
                  刑事第四庭    審判長法  官  郭玫利   
                                      法  官  陳金虎   
                                      法  官  林臻嫺  
以上正本證明與原本無異。
不得再抗告。
　　　　　　　　　　　　　　　　　　　書記官  楊宗倫
中　　華　　民　　國　　111 　年　　1 　　月　　6 　　日